【裁判字號】    92,交上訴,1243
【裁判日期】    920812
【裁判案由】    業務過失致死
【裁判全文】
臺灣高等法院臺中分院刑事判決                九十二年度交上訴字第一二四三號
    上  訴  人  臺灣台中地方法院檢察署檢察官
    被      告  乙○○
右上訴人因被告業務過失致人於死案件，不服臺灣台中地方法院九十二年度交訴字第
四三號中華民國九十二年四月二十三日第一審判決（起訴案號：臺灣台中地方法院檢
察署九十二年度偵字第九九三號），提起上訴，本院判決如左：
    主      文
上訴駁回。
    理      由
一、公訴意旨略以：被告甲○○（已判刑確定）於民國（下同）九十年十一月二十八
    日八時十七分許，駕車號Ｈ４─６６１７號自用小客車，沿台中縣梧棲鎮○○路
    ，由台中縣梧棲鎮往台中巿方向行駛，行經台中縣梧棲鎮○○路及中華路時，本
    應注意車前狀況，於行經交岔路口時，更應注意路口之行車狀況，隨時採取必要
    之安全措施，且依當時情形，天候為晴、路面無障礙、視距良好，又無不能注意
    之情事，竟疏於注意，致與蘇聰明所騎乘之車號ＣＦＸ─３２１號重型機車發生
    擦撞，蘇聰明倒地後，又遭與甲○○同向行駛，且未與甲○○所駕駛之自小客車
    保持隨時可煞車之安全距離之由乙○○（係郵務士，以駕駛小貨車送達郵件為業
    ，為從事業務之人）所駕駛車號Ｍ２─７４０２號小貨車輾過，使蘇聰明因此受
    到頭部外傷，左上、下肢骨折，顱內出血死亡。因認被告乙○○涉有刑法第二百
    七十六條第二項之業務過失致死罪嫌。
二、按犯罪事實應依證據認定之，無證據不得推定其犯罪事實；又不能證明被告犯罪
    或其行為不罰者，應諭知無罪之判決，刑事訴訟法第一百五十四條第三百零一
    條第一項分別定有明文。次按被告之自白，不得作為有罪判決之唯一證據，仍應
    調查其他必要之證據，以察其是否與是否與事實相符；又刑事訴訟上證明之資料
    ，無論其為直接或間接證據，均須達於通常一般之人均不致有所懷疑，而得確信
    其為真實之程度，始得據為有罪之認定，若其關於被告是否犯罪之證明未能達此
    程度，而有合理懷疑之存在，致使無從形成有罪之確信，根據「罪證有疑，利於
    被告」之證據法則，即不得遽為不利被告之認定（刑事訴訟法第一百五十六條第
    二項、最高法院七十六年台上字第四九八六號判例意旨參照）。
三、本件公訴人認被告乙○○涉有業務過失致死罪嫌，無非係以被告乙○○承認伊跟
    在被告甲○○車後面，與其是同車道，因認被告乙○○應注意並能注意卻未注意
    與甲○○之前車保持隨時可以煞停之安全距離，致輾過經與甲○○之小客車發生
    擦撞後倒地之被害人蘇聰明，應有過失及有道路交通事故調查報告表、現場勘驗
    筆錄各一件、照片十幀及驗斷書、相驗屍體證明書、勘驗筆錄等件在卷為其主要
    論據。惟訊據被告固供承在右揭時地駕車輾過發生車禍後倒地之被害人蘇聰明致
    其死亡之事實，惟堅決否認有何過失，辯稱：當時甲○○是行駛內車道，伊係行
    駛中線車道，對於與被告甲○○發生車禍後突然倒於其車道之被害人蘇聰明，實
    屬無從防範等語。則首應審究者則為被告乙○○是否有防範之可能。
(一)、查經檢視被告乙○○於警訊中所言已明白供稱：「我行經中棲路（西往東）往
      沙鹿方向，走中間車道。當時我看到的交通號誌為綠燈」、「我與另一部自小
      客車號Ｈ４─６６１７號均直行方向，我在中間車道，另一部在內側車道」，
      並未承認與被告甲○○之車行駛同一車道。而依被告乙○○於偵查中雖曾供稱
      ：「我跟在甲○○車後面，是該機車與她發生車禍撞上後，再與我車發生擦撞
      」、「（問：你車與女子車同車道？）應該有，我是中線車道」，似有自白與
      被告甲○○同車道，惟並未肯定稱被告甲○○是行駛中線車道，且此與被告審
      理中所稱及警訊中之供述均不相符，自難遽採，且同案被告甲○○於偵查中亦
      明白供稱並未看到被告乙○○之車。另以卷附相片中被告甲○○之汽車左後方
      、乙○○之車右前方均有被撞擊凹陷痕跡，及依前開道路交通事故調查報告表
      所顯示，死者之機車在地上留有刮地痕之情，死者之機車撞擊被告甲○○之汽
      車後應有斜向移動之可能，而非撞後即停於原位，而遭隨後駛至之被告乙○○
      車輾壓，則公訴人以被告乙○○與被告甲○○行駛同車道，違背道路交通安全
      規則第九十四條第一項之規定，未注意與前車保持隨時可以煞停距離而有過失
      ，亦屬乏據。且依該條之條文意旨，應係為避免後車追撞前車，與本件之死者
      機車於撞擊被告甲○○之汽車左後方後，仍繼續移動向被告乙○○之車靠近，
      致在其右前側產生碰撞之情形，應不相同，被告乙○○對於先與被告甲○○所
      駕汽車突然發生碰撞而再來碰撞己車之死者機車應有難以防範之情形。
(二)、綜前所述，本件被告乙○○於偵查中之自白與事實並不相符，且公訴人所舉證
      據及法院調查所得，被告乙○○雖有在被告甲○○車後之可能，惟對二車是否
      行駛同一車道尚乏證據證明，而對於本件車禍之發生，被告乙○○是否確有防
      範之可能，其是否未保持安全距離及此與本件車禍發生是否確有因果關係，均
      不足以使法院卻除合理之懷疑，而達確信之程度；此外復查無其他積極證據足
      資認為被告乙○○有何其他違反交通規則或注意義務之過失，揆諸前揭證據法
      則，即不得遽為不利被告乙○○之認定，原審為被告乙○○無罪之諭知，核無
      不合。檢察官上訴意旨略以：「惟按汽車在同一車道行駛時，除擬超越前車外
      ，後車與前車之間應保持隨時可以煞停之距離，道路交通安全規則第九十四條
      第一項定有明文。查被告乙○○於偵查中自白其係與另一被告甲○○同一車道
      ，李女在前，則死者騎機車擦撞李女汽車左後側，往右滑動，迅速遭緊跟在後
      之蔡車右前方撞擊輾過，要非無可能，原審未審酌此種可能，即遽以認定被告
      與李女非同一車道，被告係猝不及防，而判其無罪，似有未洽。難認原判決允
      當，請撤銷原判決，另為適當之判決」等情，惟查被告乙○○於警訊時供稱：
      「我行經中棲路（西往東）往沙鹿方向，走中間車道˙˙˙」、「我與另一部
      自小客車車號Ｈ４─６６１７號均直行方向，我在中間車道，另一部在內側車
      道」（見偵查卷第十、十一頁），被告乙○○於原審審理時亦稱：「˙˙˙我
      行駛中間車道，李（指甲○○）行駛內線車道」（見原審卷第十八頁），而乙
      ○○於檢察官訊問時雖稱：「我跟在甲○○車後面˙˙˙」等語（見偵查卷第
      二十三頁），乙○○僅供述其車跟在甲○○車後面，然並未供稱與甲○○同車
      道，參酌乙○○前後所供，顯係乙○○行駛中間車道，甲○○行駛內側車道，
      而乙○○車輛行駛在甲○○車之後面，原審為此認定，並敘明被告乙○○並無
      過失責任，核無違誤，檢察官上訴以被告乙○○供承與甲○○行駛同一車道，
      即有誤會，檢察官上訴非有理由，應予駁回。
四、據上論斷，應依刑事訴訟法第三百六十八條，判決如主文。
本案經檢察官丙○○到庭執行職務。
中      華      民      國      九十二  年      八      月      十二    日
                                臺灣高等法院臺中分院刑事第三庭
                                      審判長法  官  陳  朱  貴
                                            法  官  廖  柏  基
                                            法  官  劉  連  星
右正本證明與原本無異。
檢察官得上訴。
如不服本判決應於收受送達後十日內向本院提出上訴書狀，其未敘述上訴之理由者並
得於提起上訴後十日內向本院補提理由書（均須按他造當事人之人數附繕本）。
                                            書記官  李  妍  嬅
中      華      民      國      九十二  年      八      月      十三    日
                                                                        Ｉ


司法院資訊處製作；財團法人民間司法改革基金會備份。
